【裁判字號】    98,親,90
【裁判日期】    980916
【裁判案由】    否認子女
【裁判全文】
臺灣臺中地方法院民事判決                98年度親字第90號
原        告  丙○○
被        告  乙○○
法定代理人    甲○○
上列當事人間確認親子關係不存在事件，本院於民國九十八年九
月二日言詞辯論終結，判決如下：
    主      文
確認原告丙○○與被告乙○○間之親子關係不存在。
訴訟費用由被告負擔。
    事實及理由
一、按親子關係事件，與社會公益有關，當事人處分主義應受限
    制，故民事訴訟法規定關於認諾及自認或不爭執事實效力之
    規定，於親子關係事件，不適用之，此觀民事訴訟法第五百
    九十四條規定自明。是被告就本件訴訟為認諾及訴訟上自認
    或不爭執事實，不生訴訟上效力，自不得據此即為原告勝訴
    之判決，合先敘明。
二、原告主張：被告乙○○之生母甲○○於九十五年九月二十三
    日產下被告乙○○，原告與甲○○於民國九十五年十一月十
    三日結婚，因原告誤認被告乙○○為非婚姻期間所生之親生
    子，遂於九十五年十一月十三日向戶政機關辦理準正，登記
    為長子。嗣原告與甲○○於九十八年四月十四日離婚，甲○
    ○坦承原告非被告乙○○之生父，且被告乙○○與其生父劉
    建呈於九十八年四月間前往高雄醫學大學附設中和紀念醫院
    採樣鑑定親子關係之結果，亦證實被告乙○○與劉建呈之親
    子關係。原告與被告乙○○間既無真實血緣關係，為此提起
    本訴等語。並聲明：如主文所述。
三、被告則以：被告乙○○確實不是甲○○與原告所生子女，原
    告不是被告乙○○之親生父親等語。
四、原告主張之事實，業據提出戶籍謄本影本及高雄醫學大學附
    設中和紀念醫院親子鑑定結果報告書各乙份為證，另經本院
    依職權查詢兩造全戶戶籍資料查詢結果三份附卷可稽。復據
    證人即原告胞妹丁○○到庭證述略以：「（是否知道被告乙
    ○○不是原告的小孩？）後來才知道，小孩是在兩造結婚前
    就出生，我有看過小孩，不像原告」等語（參本院九十八年
    九月二日言詞辯論筆錄），核與原告所述相符。又依上開親
    子鑑定結果報告書所載：「根據人類遺傳標記檢查結果顯示
    ，實務上可證實乙○○與劉建呈之親子關係」等語。參酌現
    代生物科學發達，醫確學技術進步，以ＤＮＡ基因圖譜定序
    檢驗方法鑑定子女之血統來源之精確度已達百分之九十九點
    八以上，且被告到庭對上開事實均不爭執，是衡之上情，足
    證被告乙○○應非被告甲○○自原告受胎所生，其情至明，
    自堪認原告之主張為真實。
五、按確認法律關係成立或不成立之訴，非原告有即受確認判決
    之法律上利益，不得提起之，民事訴訟法第二百四十七條第
    一項前段定有明文。所謂即受確認判決之法律上利益，係指
    法律關係之存否不明確，致原告在私法上之地位有受侵害之
    危險，而此項危險得以對於被告之確認判決除去之者（最高
    法院二十七年度上字第三一六號判例著有明文）。復按非婚
    生子女，其生父與生母結婚者，視為婚生子女，民法第一千
    零六十四條定有明文。民法第一千零六十四條規定，非婚生
    子女其生父與生母結婚者，視為婚生子女，亦即非婚生子女
    ，因其生父母嗣後結婚，在法律上當然視為婚生，故如嗣後
    發現其與生父間並無血緣關係，可由該子女、生母、生父或
    其他有利害關係之第三人，隨時提起確認親子關係不存在之
    訴，以除去其不實之親子關係（最高法院六十二年第三次民
    事庭會議決議及七十一年三月司法院司法業務研究會第一期
    研究參照）。復按確認親子關係存否之訴，雖以事實上血緣
    為基礎，惟係以法律上之父母子女地位是否存在為訴訟標的
    ，並非純然就事實為確認，故倘有確認之利益，非不得提起
    確認之訴。又因虛偽之出生登記，為更正戶籍上之記載，依
    戶籍法第二十四條及內政部頒布之戶籍登記錯誤申請更正處
    理要點第四點之規定，向戶政事務所申請更正登記時，須憑
    法院確定判決書、裁定書、認證書或檢察署不起訴處分書等
    始得辦理。本件戶籍登記將原告虛偽登記為被告乙○○之父
    ，已如前述，是因戶籍之錯誤登記，致雙方間原有之親子關
    係所生之扶養、繼承等私法上權利存否發生不明確、混亂，
    此等法律關係有無即有不安之狀態，而此不安之狀態得以確
    認判決除去，自得認本訴有確認利益。再參酌前揭事證所示
    ，亦足認原告主張其與被告乙○○間之親子關係不存在為真
    實無訛，從而，原告之請求，於法尚無不合，應予准許。
六、訴訟費用負擔之依據：民事訴訟法第七十八條、第八十五條
    第一項前段。
中    華    民    國    98    年    9     月    16    日
                  家事法庭      法  官  簡賢坤
以上正本係照原本作成。
如對本裁定抗告，須於裁定送達後二十日內向本院提出抗告狀（
須附繕本）。
中    華    民    國    98    年    9     月    16    日
                                書記官  廖日晟


司法院資訊處製作；財團法人民間司法改革基金會備份。
